最高法院刑事判決　　　　　　　　　　　　　　　　九十三年度台非字第三００號
　　上　訴　人　最高法院檢察署檢察總長
　　被　　　告　甲○○
　　　　　　　　　　　　（現在台灣台中監獄執行中）
右上訴人因被告數罪併罰有二裁判以上，聲請定其應執行刑案件，對於台灣台中地方
法院中華民國九十三年五月十一日第一審確定裁定（九十三年度聲字第一三九三號，
聲請案號：台灣台中地方法院檢察署九十三年度執聲字第八五九號、九十三年度執字
第二一五三號），認為違法，提起非常上訴，本院判決如左：
    主  文
原裁定撤銷。
甲○○犯搶奪罪，所處有期徒刑壹年；又犯竊盜罪，所處有期徒刑陸月；又犯竊盜罪
，所處有期徒刑捌月。應執行有期徒刑壹年拾月。
    理  由
非常上訴理由稱：「一、本院按法律上屬於自由裁量事項，尚非概無法律性之拘束，
在法律上有其外部界限及內部界限，前者法律之具體規定，使法院得以具體選擇為適
當裁判，此為自由裁量之外部界限。後者法院為自由裁量時，應考量法律之目的，法
律秩序之理念所在，此為自由裁量之內部界限。法院為裁判時，二者均不得有所踰越
。在數罪併罰而有二裁判以上，應定其應執行刑之案件，法院所為刑之酌定，固屬自
由裁量事項，然對於法律之內、外部界限，仍均應受其拘束（貴院九十一年台非字第
三二號判決參照）。查受刑人於九十一年七月二十一日，因竊盜罪經台灣南投地方法
院以九十一年度易字第五六六號、判處有期徒刑六月確定，同年八月十九日，復因搶
奪罪經台灣南投地方法院以九十一年度訴字第六０九號、判處有期徒刑一年確定，台
灣南投地方法院應檢察官之聲請，以九十二年度聲字第一七０號裁定，定其應執行之
刑為一年四月。九十一年十二月間，受刑人再犯竊盜罪，經台灣台中地方法院以九十
二年度易字第二五五七號、判處有期徒刑八月確定。原審法院就上開三罪定其執行之
刑二年一月，雖該裁定未逾刑法第五十一條第五款所定法律之外部界限，惟已重於受
刑人先前所犯搶奪、及竊盜二罪所定之執行刑一年四月，加計另一竊盜罪所處有期徒
刑八月之總和，而不利於受刑人，顯已踰越法律之內部界限，自有適用法則不當之違
法。二、案經判決確定，且對受刑人不利，應依刑事訴訟法第四百四十一條、第四百
四十三條提起非常上訴。」等語。
本院按判決適用法則不當者，為違背法令，刑事訴訟法第三百七十八條定有明文。次
按法律上屬於自由裁量之事項，須受其外部性界限及內部性界限之拘束。法院依據法
律具體規定，應在其範圍內為適當裁判者，為外部性界限；而法院為裁判時，應考量
所適用法律之目的，及受法律秩序之理念所指導者，此即所謂自由裁量之內部性界限
。關於定執行刑之刑，既屬自由裁量之範圍，自應受上開規範之拘束。本件被告甲○
○先後犯有如主文所示之罪，其中前二罪，分經台灣南投地方法院以九十一年度訴字
第六０九號、九十一年度易字第五六六號分別判處有期徒刑壹年及有期徒刑陸月確定
，並經同法院於民國九十二年四月三日以九十二年度聲字第一七０號裁定，定應執行
有期徒刑壹年肆月確定；被告另犯竊盜罪，亦經台灣台中地方法院以九十二年度易字
第二五五七號判處有期徒刑捌月確定，有上開刑事判決附卷可稽。嗣台灣台中地方法
院依檢察官之聲請，以被告所犯前開罪合於定應執行刑之規定，以九十三年度聲字
第一三九三號裁定定應執行刑為有期徒刑貳年壹月確定，上開刑度，其形式上雖未逾
刑法第五十一條第五款所定之刑度，惟已重於先前搶奪與竊盜二罪所定應執行刑之有
期徒刑壹年肆月及加計第二次竊盜罪所處有期徒刑捌月之總和，其重定應執行刑之刑
度反不利於被告。揆之上開說明，自屬於法有違，案經確定，且於被告不利，非常上
訴意旨執以指摘，洵有理由，應由本院將原裁定撤銷，另行判決如主文第二項所示，
以資救濟。
據上論結，應依刑事訴訟法第四百四十七條第一項第一款但書，刑法第五十三條、第
五十一條第五款，判決如主文。
中　　　華　　　民　　　國　　九十三　　年　　 十二 　　月　　 十六 　　日
                              最高法院刑事第七庭
                                  審判長法官  莊　登　照
                                        法官  洪　明　輝
                                        法官  黃　一　鑫
                                        法官  魏　新　和
                                        法官  林　秀　夫
      右正本證明與原本無異
                                              書  記  官
中　　　華　　　民　　　國　　九十三　　年　　 十二 　　月　　二十一　　日
                                                                        Ｃ
